【裁判字號】    99,交聲,254
【裁判日期】    990429
【裁判案由】    聲明異議
【裁判全文】
臺灣高雄地方法院交通事件裁定         99年度交聲字第254號
原處分機關  高雄市政府交通局
異  議  人
即受處分人  甲○○
上列異議人即受處分人因道路交通管理處罰條例案件，對於高雄
市政府交通局99年1 月22日所為之處分（原處分：高市交裁字第
裁32-BB0000000號），聲明異議，本院裁定如下：
    主  文
原處分撤銷。
甲○○汽車駕駛人，駕駛汽車不遵守道路交通標線之指示，處罰
鍰新臺幣玖佰元。
    理  由
一、異議意旨略以：異議人甲○○於民國98年12月16日18時52分
    許，騎乘車牌號碼為XWB-127 號普通重機車，行經高雄市○
    ○○路與文自路口時，僅未遵守交通標線指示停車，異議人
    之機車後輪停止於人行斑馬線上，前輪則停止於腳踏車道上
    ，並未達路口汽車通行範圍，亦未有妨害他人通行之情形，
    無闖紅燈之意圖，爰依法聲明異議，請求改依合適之規定處
    分等語。
二、按汽車駕駛人駕駛汽車，應遵守道路交通標誌、標線、號誌
    之指示；本規則所用汽車一詞，係指在道路上不依軌道或電
    力架線而以原動機行駛之車輛（包括機器腳踏車），道路交
    通安全規則第90條前段、第2 條第1 項第1 分別定有明文。
    次按道路交通標誌標線號誌設置規則第206 條第5 款第1 目
    規定「圓形紅燈」之行車管制號誌係表示禁止車輛通行，並
    不得超越停止線或進入路口；又劃設於道路上，設於已設有
    「停車再開」標誌或設有號誌之交岔路口，鐵路平交道或行
    人穿越道之前方及左彎待轉區之前端，寬30至40公分之白色
    實線，為停止線，用以指示行駛車輛停止之界限，車輛停止
    時，其前懸部分不得伸越該線，道路交通標誌標線號誌設置
    規則第170 條第1 項、第2 項亦著有明文；再按汽車駕駛人
    駕駛汽車，不遵守道路交通標誌、標線、號誌之指示，而本
    章各條無處罰之規定者，處新臺幣（下同）900 元以上1,80
    0 元以下罰鍰，道路交通管理處罰條例第60條第2 項第3 款
    亦有明文。
三、經查：
（一）異議人於前揭時、地，騎乘上開重機車，行經高雄市○○
      ○路與文自路口時，為警逕行拍照舉發，並經原處分機關
      以駕車行經有燈光號誌管制之交岔路口闖紅燈，依道路交
      通管理處罰條例第53條第1 項、第63條第1 項規定，裁處
      罰鍰1,800 元，並記違規點數3 點，而異議人於紅燈亮啟
      10.6秒及11.5秒時，通過感應線圈啟動相機執行測照等情
      ，為異議人所不爭執，復有高雄市政府警察局高市警交相
      字第BB0000000 號舉發違反道路交通管理事件通知單、原
      處分機關高市交裁字第裁32-BB0000000號違反道路交通管
      理事件裁決書，及違規採證照片2 張可資佐證，是此部分
      事實，均堪以認定。
（二）又設有停止線者，自停止線算起，即為交岔路口，有交通
      部72年5 月27日路台（72）監字第03822 號函釋可參；而
      依交通部82年4 月22日交路字第009811號函釋：「圓形紅
      燈時超越停止線或闖紅燈之認定敘述如後提供參考：( 一
      ) 車輛面對圓形紅燈時仍逕予穿越路口至銜接路段，含左
      轉、直行、迴轉等即視為闖紅燈之行為。( 二) 有繪設路
      口範圍者：車輛無視於紅燈警示，有穿越路口之意圖，而
      車身已伸入路口範圍亦視同闖紅燈；若僅伸越停止線而未
      達路口範圍者，則視為不遵守標線指示（可以處罰條例第
      60條第3 項之規定處分之）。( 三) 無繪設路口範圍者：
      以車輛無視於紅燈號誌，而有穿越路口之企圖，其車身並
      已伸越停止線並足以妨害其他方向人（若有行人穿越道）
      、車通行者亦以闖紅燈論處；若僅車身伸越停止線則以不
      遵守標線指示視之」，是依上開函文第2 點說明，並非車
      身伸越停止線入路口範圍，即應視為闖紅燈，仍須審酌行
      為人主觀上是否有穿越路口之意圖，若其主觀上並無穿越
      路口之意圖，則尚難率以闖紅燈之罰則相繩。
（三）觀諸卷附違規採證照片，異議人係於該交岔路口紅燈亮起
      後10.6秒時騎乘上開機車越過停止線，經闖紅燈照相設備
      拍攝第1 張相片，當時異議人所騎乘之機車後車輪已越過
      停止線；嗣該自動照相設備復於紅燈亮起後11.5秒拍攝第
      2 張相片，當時異議人所騎乘之上開機車行駛至停止線前
      方之枕木紋行人穿越道線上，後車輪距離停止線前緣約2
      個車身長度，則於1 秒之時間內，異議人所騎乘上開機車
      之前行距離僅達約1 車身長度，直行前進之距離尚未越過
      行人穿越道線，顯見移動的速度極慢，與一般闖越紅燈情
      形有間。參以依上開第2 張照片顯示，異議人所駕駛之車
      輛煞車燈已亮起，亦徵異議人當時確有試圖煞車煞停之情
      形，則異議人辯稱並無闖紅燈之意圖，尚非全然不可採。
      從而，異議人騎乘車輛之車身雖有伸入路口範圍之客觀行
      為，然尚難憑此遽認其主觀上有穿越路口之意圖，況本件
      亦查無其他證據足資證明異議人確有穿越路口之意圖，自
      無從以道路交通管理處罰條例第53條第1 項之規定率以處
      罰。
（四）另異議人面對圓形紅燈，仍有超越停止線而停止在行人穿
      越道之違規事實，業如前述，異議人駕駛車輛既有上開不
      遵守道路交通標線指示之情形，揆諸前揭規定及說明，自
      應依道路交通管理處罰條例第60條第2 項第3 款規定予以
      裁罰。
四、綜上，異議人僅有紅燈越線停車之違規事實，尚無從證明其
    有穿越路口之企圖，自不得以闖紅燈之違規行為相繩，原處
    分機關認異議人駕車行經有燈光號誌管制之交岔路口闖紅燈
    ，而依道路交通管理處罰條例第53條第1 項規定，裁處異議
    人罰鍰1,800 元及記違規點數3 點，尚有未洽，異議人之異
    議為有理由，自應由本院撤銷原處分，而以異議人有違反道
    路交通管理處罰條例第60條第2 項第3 款規定，另行裁處如
    主文第2 項所示，以資適法。
據上論斷，應依道路交通案件處理辦法第20條前段，裁定如主文
。
中    華    民    國    99    年    4     月    29    日
                  交通法庭    法  官  簡佩珺
以上正本證明與原本無異。
如不服本裁定應於送達後5日內向本院提出抗告狀。
中    華    民    國    99    年    4     月    29    日
                              書記官  蕭家玲

司法院資訊處製作；財團法人民間司法改革基金會備份。
